臺灣臺中地方法院刑事判決
110年度交訴字第6號
公  訴  人  臺灣臺中地方檢察署檢察官
被      告  彭一心


上列被告因肇事逃逸罪案件，經檢察官提起公訴（109年度偵字
第31572號），本院判決如下：
    主    文
彭一心犯駕駛動力交通工具發生交通事故致人傷害而逃逸罪，處
有期徒刑肆月，如易科罰金，以新臺幣壹仟元折算壹日。 
    犯罪事實
一、彭一心（原名彭鳳英，嗣改名彭立薇）於民國109年7月23日
    17時25分許，騎乘車牌號碼000-000號普通重型機車，沿臺
    中市太平區旱溪東路2段由北往南方向之慢車道行駛，行經
    旱溪東路2段近太興路時，本應注意兩車併行之間隔，並隨
    時採取必要之安全措施，而依當時天候晴、日間有自然光線
    、柏油路面乾燥、無缺陷、無障礙物、視距良好等一切情狀
    ，並無不能注意之情事，竟疏未注意，貿然向左偏駛，欲在
    旱溪東路2段與太興路交岔路口左轉，適有曾軍翔騎乘車牌
    號碼000-000號普通重型機車沿同一慢車道同向行駛在彭一
    心所騎乘上開機車之左後方，見狀閃避不及，煞車自摔，因
    而人車倒地，該機車倒地往前滑行撞擊彭一心所騎乘上開機
    車，彭一心因而受有右下肢擦傷之傷害；曾軍翔則受有唇、
    右肘、兩前臂、左手腕、左手掌、左膝挫擦傷等傷害（彭一
    心、曾軍翔所涉過失傷害部分業經撤回告訴，另由臺灣臺中
    地方檢察署檢察官為不起訴處分確定）。詎彭一心肇事後，
    可預見曾軍翔因人、車倒地可能因而受傷，竟基於駕駛動力
    交通工具發生交通事故致人傷害而逃逸之不確定故意，未先
    行下車對曾軍翔施以必要之救護或報警處理，亦未留下任何
    聯絡方式及資料，即逕行騎乘上開機車離開現場。嗣經行駛
    在太興路口停等紅燈之官靖偉見狀，隨即騎車追緝攔停彭一
    心，要求彭一心返回現場，彭一心始騎車返回現場，待警方
    前往處理，自首而接受裁判。
二、案經曾軍翔訴由臺中市政府警察局太平分局報告臺灣臺中地
    方檢察署檢察官偵查起訴。
    理    由
壹、程序部分
  ㈠按被告以外之人於審判外之陳述，雖不符刑事訴訟法第159 
    條之1至第159條之4之規定，而經當事人於審判程序同意作
    為證據，法院審酌該言詞陳述或書面陳述作成時之情況，認
    為適當者，亦得為證據。當事人、代理人或辯護人於法院調
    查證據時，知有刑事訴訟法第159條第1項不得為證據之情形
    ，而未於言詞辯論終結前聲明異議者，視為有前項之同意，
    刑事訴訟法第159條之5定有明文。本件判決認定犯罪事實所
    引用之被告彭一心以外之人於審判外之陳述，檢察官及被告
    均表示不爭執，且迄至言詞辯論終結前均未聲明異議，且經
    本院審酌該等證據資料製作時之情況，並無違法不當及證明
    力明顯過低之瑕疵，堪認作為證據應屬適當，依上開規定，
    均具有證據能力。
  ㈡至卷內所存經本院引用為證據之非供述證據部分，並無傳聞
    法則之適用，審酌與本件待證事實間均具有關連性，且無證
    據證明係實施刑事訴訟程序之公務員違背法定程序所取得，
    亦無證據證明有何偽造、變造之情事，復經本院踐行調查證
    據程序，是依刑事訴訟法第158條之4之反面解釋，自應認均
    具有證據能力，得作為證據。　　
貳、實體部分
一、訊據被告矢口否認有何上揭犯行，辯稱：我根本不知有發生
    事故，我也不知道告訴人曾軍翔有受傷，我當時被撞到很遠
    ，什麼聲音也沒有聽到，等我回頭已距離現場很遠，我什麼
    都沒有看到云云。經查：
  ㈠被告於案發時間騎乘上開機車行經案發地點，並於案發後未
    下車對告訴人施以必要之救護或報警處理，亦未留下任何聯
    絡方式及資料，即逕行離開現場等情，為被告供承在卷（見
    警卷第17至18頁），核與告訴人即證人曾軍翔於警詢、偵查
    及本院審理時之證述（見警卷第5至9頁，偵卷第16至18頁，
    本院卷第107至114頁）、證人官靖偉於警詢及本院審理時之
    證述（見警卷第21至23頁，本院卷第116至122頁）大致相符
    ，並有道路交通事故現場圖、道路交通事故調查報告表(一)
    、(二)、臺中市政府警察局交通事故補充資料表、現場及雙
    方車損照片共24張、監視器畫面翻拍照片共5張、證號查詢
    機車駕駛人、車號查詢機機車籍共2份、本院勘驗筆錄及截
    圖在卷可稽（見警卷第31至35、37、57至79、81至85、87、
    89頁，本院卷第53至54、57至63頁），是此部分事實，堪予
    認定。
  ㈡證人曾軍翔於警詢時證稱：我當時駕駛重機車沿旱溪東路2 
    段往新興路方向直行慢車道，被告騎乘重機車在我右前方，
    被告要左轉，就一直慢慢往左偏，我馬上按喇叭警示，並減
    速，結果被告還是直接左轉太興路，我為了要閃避被告，自
    己摔車，機車往前滑行，我爬起來後，被告就一樣往前左轉
    太興路，我當時有叫被告留下，結果被告回頭看我一眼後就
    騎走了。後來有一個路人幫我把被告追回來到現場等語（見
    警卷第6頁）；於偵查時證稱：我騎在被告後方，被告要左
    轉，沒有注意後方，我為了閃避被告，我就煞車就摔出去等
    語（見偵卷第17頁）；於本院審理時證稱：我直行車，被告
    在我的前方要左轉，我因為閃避被告，摔倒了，機車往前滑
    行，我人在地上，我的機車往前滑行之後，被告有停下來，
    回頭看了一下，就騎走了，我人在地上了，車滑行的時候撞
    到被告的車，撞到被告的擋泥板，被告的擋泥板有破掉，被
    告在我的右前方機車道的地方，被告要切出來，同時在前進
    ，當時我在被告的後方，距離大概1 、2 台的機車車身長距
    離，被告要左轉，所以被告就左偏，我是緊急煞車，才會摔
    車等語（見本院卷第108、110、111頁）。又證人官靖偉於
    警詢時證稱：被告跟我說是告訴人滑行在地的機車駕駛撞上
    她，害她差點跌倒等語（見警卷第22頁）。而被告於警詢時
    供稱：我駕駛重機車沿旱溪東路2 段左轉太興路行駛於右側
    路邊，我騎得很靠右邊，當時路口號誌是綠燈，我有打方向
    燈準備靠左要左轉，結果我才騎到內車道時，就突然後方被
    大力撞擊，我整個人被推往前100公尺左右，而且整個車身
    完全不穩，因為我當下整個被往前推，我整個人已經在路口
    ，我當時怕對向及後方有來車會撞上我，所以我才左轉過去
    太興路100公尺左右等語（見警詢第17頁）；於偵查時供稱
    ：告訴人撞到我的車尾，我的機車向前衝，因為我把手抓很
    緊，我沒有倒地，後來我就左轉，因為我怕我停下來會被車
    撞，我就繼續走等語（見偵卷第16頁）。另觀諸車損照片，
    被告所騎乘之上開機車檔泥板確有破損，而告訴人所騎乘之
    機車確有白色擦痕，有車損照片在卷可稽（見警卷第67、69
    、71、77、79頁），足認被告騎乘上開機車欲在旱溪東路2
    段與太興路交岔路口左轉，告訴人騎乘機車行駛在被告之左
    後方，見狀閃避不及，煞車而自摔，因而人車倒地，該機車
    倒地往前滑行撞擊被告所騎乘上開機車無訛。
  ㈢按汽車行駛時，駕駛人應注意兩車並行之間隔，並隨時採取
    必要之安全措施，道路交通安全規則第94條第3項定有明文
    。該條項所稱之汽車，包含機車在內，此觀同規則第2條第1
    項第1款規定自明。又機車行駛至無庸以兩段式左轉之交岔
    路口欲左轉時，自應謹慎注意左後方有無來車，以降低轉彎
    車與同向其他直行車於轉彎側擦撞之行車風險。查被告為成
    年人，且考領有普通輕型機車駕駛執照等情，有公路監理電
    子閘門證號查詢機車駕駛人資料在卷可佐（見警卷第89頁）
    ，被告騎車上路自應注意遵守前開規定，而依道路交通事故
    調查表（一）及現場照片所示（見警卷第33、57、59頁），
    案發當時天候晴、日間有自然光線、柏油路面乾燥、無缺陷
    、無障礙物、視距良好等情形，足認被告於肇事當時客觀上
    並無不能注意之情事，詎被告騎乘上開機車，行經案發地點
    時，疏未注意應與左側車輛保持安全之間隔，即貿然向左偏
    駛而肇事，被告對於本件車禍事故之發生，自有未注意兩車
    並行間隔，隨時採取必要安全措施之過失甚明。又本件車禍
    事故係因被告之過失行為所致，告訴人亦因本件車禍受有犯
    罪事實欄所載之傷害，是被告之過失行為與告訴人之傷害結
    果間，自具有相當因果關係。至公訴意旨雖認被告係違反轉
    彎車應讓直行車先行之注意義務，然道路交通安全規則第10
    2條第1項第7款所定「汽車行駛至交岔路口，轉彎車應讓直
    行車先行」，應係適用於不同行車方向或同方向不同車道（
    包括同向二以上車道及快慢車道等）行駛之情形，至同向同
    車道行駛之情形，應適用同規則第94條關於注意兩車並行之
    間隔及後車與前車之間應保持隨時可以煞停之距離等規定，
    規範其行車秩序（最高法院107年度台上字第3398號判決意
    旨參照）。查本案車禍事故發生前，被告騎乘之機車與告訴
    人騎乘之機車係在同一車道同向行駛乙節，業據證人曾軍翔
    於本院審理時證述明確（見本院卷第112頁），並有道路交
    通事故現場圖在卷可稽（見警卷第31頁），依上開說明，應
    無「轉彎車應讓直行車先行」規定之適用，是公訴意旨就被
    告過失情節所為之認定，容有誤會，惟基於起訴之社會事實
    同一，本院自仍得就被告是否違反道路交通安全規則所規定
    之注意義務而有過失乙情，併予審究，附此敘明。
  ㈣告訴人確因本件車禍受有犯罪事實欄所載之傷害，有霧峰澄
    清醫院109年7月26日開立之乙種診斷證明書在卷可參（見警
    卷第27頁），與被告之過失行為間，確具有相當因果關係。
    且按刑法第185條之4之駕駛動力交通工具逃逸罪，其立法理
    由乃「為維護交通安全，加強救護，減少被害人之死傷，促
    使駕駛人於肇事後，能使被害人即時救護」，立法目的為駕
    駛人駕車肇事後，倘能對被害人即時救護，或留在現場處理
    ，避免後車再次撞擊傷者，均可減輕或避免被害人之傷亡，
    而其既是在防止逃逸行為所產生之抽象危險，因此所謂「逃
    逸」，應係指行為人不留在肇事現場為即時救護、避免後車
    再度撞擊或協助相關人員迅速處理事故而離去之行為，蓋此
    一離去行為，可能使因肇事所發生之損害有再度擴大之危險
    。查證人曾軍翔於警詢證稱：我當時有叫被告留下，結果被
    告回頭看我一眼後就騎走了等語（見警卷第6頁）；於偵查
    時證稱：我站起來時，我叫被告，被告回頭看我一下就左轉
    ，是路人把被告追回來的等語（見偵卷第17頁）；於本院審
    理時證稱：我的機車往前滑行之後，被告有停下來，回頭看
    了一下，就騎走了，車子倒地以後，我自己有爬起來，爬起
    來以後我說「阿婆妳有跟我擦撞了，妳要停下來」，結果被
    告沒有理我，就騎走了；被告回頭看的時候，我已經在地上
    了；我人在地上了，車滑行的時候撞到被告的車，撞到被告
    的擋泥板，被告的擋泥板有破掉等語（見本院卷第108、109
    、110頁），核與證人官靖偉於警詢時證稱：當時我騎乘機
    車在太興路口停等紅燈，結果突然聽見滑行聲，一台機車就
    從我眼前滑出來，當時該機車的前方有一台要左轉太興路的
    機車，那台滑行倒地的機車駕駛（即告訴人）大聲叫住他前
    方這台要左轉的機車，內容大概是阿嬤（即被告）你撞到我
    了，先停下來，然後被告就回頭並說我沒有錯幹麻停下來，
    講完後，被告就左轉太興路離開，我就馬上去追，一直到太
    興路底我才追上被告，被告才停下來等語（見警卷第22頁）
    ；於本院審理時證稱：我聽到犁田（臺語）的聲音，告訴人
    說「阿嬤妳撞到我了」，被告說「我沒有我沒有我沒有」，
    就趕快騎走了，我在那個路口有看到被告回頭，告訴人很大
    聲指著被告說「阿嬤妳給我撞到了」，被告跟告訴人之間的
    距離差不多3公尺多；告訴人倒地之後就馬上爬起來，說「
    阿嬤妳撞到我了」等語（見本院卷第116、117、120頁）大
    致相符，且證人曾軍翔、官靖偉歷次證述均無重大矛盾之處
    ，堪以採信。又被告於警詢時供稱：我才騎到內車道時，就
    突然後方被大力撞擊等語（見警卷第16頁），是以本件車禍
    發生時，告訴人機車倒地滑行發出之聲響音量，以及被告遭
    外力碰撞後行進之情形觀之，被告顯可察覺其駕車發生肇事
    乙節。又經本院勘驗勘驗路口監視器光碟，【監視器時間17
    :25:20至17:25:21】，被告有停下車、回頭之動作，有勘驗
    筆錄、截圖照片共3張在卷可稽（見本院卷第53、57、59頁
    ），足認被告實已察覺上情並確知因其行為發生車禍肇事。
    被告既知告訴人騎乘機車摔跌在地，顯可預見告訴人極可能
    因此受有傷害。被告既有上開過失之情形，且已知悉肇事並
    可預見告訴人可能因此受有傷害，竟未停留現場等候警方處
    理或對告訴人為必要之救護，旋即騎乘上開機車離開現場，
    其所為客觀上已與肇事逃逸之要件相符，且主觀上亦有肇事
    逃逸之不確定故意甚明，是被告前開所辯，尚不足採。
  ㈤綜上所述，被告所辯要屬卸責，不足採信。本件事證明確，
    被告上揭肇事逃逸之犯行，堪以認定，應依法論科。至被告
    聲請調查告訴人騎乘機車是否超速行駛，然騎乘機車有無超
    速，以某段行車距離及起迄點經過之時間為計算之主要資料
    ，然卷內並無此部分告訴人騎車之上開資料，況縱認告訴人
    有超速行駛之駕車過失，仍無礙被告駕車過失之成立，因認
    無調查之必要，附此敘明。
二、論罪科刑
  ㈠按行為後法律有變更者，適用行為時之法律，但行為後之法
    律有利於行為人者，適用最有利於行為人之法律，刑法第2 
    條第1項定有明文。查被告行為後，刑法第185條之4於110年
    5月28日修正公布，並自同年月30日起生效施行，修正後第1
    85條之4規定：「駕駛動力交通工具發生交通事故，致人傷
    害而逃逸者，處6月以上5年以下有期徒刑；致人於死或重傷
    而逃逸者，處1年以上7年以下有期徒刑。犯前項之罪，駕駛
    人於發生交通事故致人死傷係無過失者，減輕或免除其刑。
    」；而修正前則規定：「駕駛動力交通工具肇事，致人死傷
    而逃逸者，處1年以上7年以下有期徒刑。」，法定刑度並未
    區別被害人傷亡程度，亦未區分駕駛人過失情節。是本案被
    告所為，經比較上開新舊法規定之結果，以行為後之法律有
    利於被告，自應適用修正後之刑法第185條之4第1項規定論
    處。
  ㈡核被告所為，係犯修正後刑法第185條之4第1項前段之駕駛動
    力交通工具發生交通事故致人傷害而逃逸罪。
　㈢按對於未發覺之罪自首而受裁判者，減輕其刑，刑法第62條
    前段定有明文。所謂未發覺之罪，係指凡有偵查職權之機關
    或公務員，不知有犯罪之事實，或雖知有犯罪事實，而不知
    犯罪人為何人者，均屬之（最高法院91年度臺上字第6368號
    判決要旨參照）。苟職司犯罪偵查之公務員已知悉犯罪事實
    及犯罪嫌疑人後，犯罪嫌疑人始向之坦承犯行者，為自白，
    而非自首（最高法院26年上字第484 號判例、97年度臺上字
    第5969號判決要旨參照）。又按刑法第62條所謂自首，祇以
    犯人在犯罪未發覺之前，向該管公務員申告犯罪事實，並受
    裁判為已足，目的在促使行為人於偵查機關發覺前，主動揭
    露其犯行，俾由偵查機關儘速著手調查，於嗣後之偵查、審
    理程序，自首者仍得本於其訴訟權之適法行使，對所涉犯罪
    事實為有利於己之主張或抗辯，不以始終均自白犯罪為必要
    （最高法院101年度第4次刑事庭會議決議㈡、70年度台上字
    第6819號判決、84年度台上字第829 號判決要旨參照）。查
    本件車禍發生後，被告騎乘機車離開現場，然經證人官靖偉
    騎車追緝後，被告始騎車返回現場，等待警方處理，業經證
    人官靖偉於警詢時證述明確（見警卷第23頁）。另臺中市政
    府警察局道路交通事故肇事人自首情形紀錄表（見警卷第39
    頁）亦記載被告於肇事後，報案人或勤指中心轉來資料未報
    明肇事人姓名，處理人員前往現場處理時，肇事人在場，並
    當場承認為肇事人乙情，是縱被告事後於偵查、本院審理時
    中就本件車禍是否有過失或肇事逃逸行為有所辯解，依前揭
    說明，亦係被告訴訟權之適法行使，並無礙被告就本案肇事
    逃逸部分自首之成立，爰依刑法第62條前段之規定，減輕其
    刑。
　㈣爰以行為人之責任為基礎，審酌被告因過失肇事致告訴人受
    傷後，未停車查看、救護告訴人，未提供聯絡方式或徵得告
    訴人同意，亦未等待員警到場以釐清肇事責任，即逕行逃逸
    ，所為應予非難，所幸告訴人傷勢非重，且考量被告犯後坦
    承犯行，業與告訴人達成調解，有本院109年度中司偵移調
    字第1760號調解程序筆錄在卷可參（見偵卷第31至32頁），
    兼衡其犯罪之動機、目的、手段，暨其於本院審理時自陳高
    中畢業之智識程度、職業家管及家庭經濟狀況（見本院卷第
    129頁）等一切情狀，量處如主文所示之刑，並諭知易科罰
    金之折算標準。
據上論斷，應依刑事訴訟法第299條第1項前段，刑法第2條第1 
項但書、第185條之4第1項前段、第62條前段、第41條第1項前段
，判決如主文。
本案經檢察官康淑芳提起公訴，檢察官張依琪、林煒容到庭執行
職務。
中　　華　　民　　國　　110 　年　　10　　月　　19　　日
            刑事第十四庭  審判長法  官  黃司熒
                                法  官  田雅心
                                法  官  許慧珍
以上正本證明與原本無異。
如不服本判決應於收受判決後20日內向本院提出上訴書狀，並應
敘述具體理由；其未敘述上訴理由者，應於上訴期間屆滿後20日
內向本院補提理由書（均須按他造當事人之人數附繕本）「切勿
逕送上級法院」。
告訴人或被害人對於判決如有不服得具備理由請求檢察官上訴，
其上訴期間之計算，係以檢察官收受判決正本之日期為準。
                                書記官  謝坤冀
中　　華　　民　　國　　110 　年　　10　　月　　19　　日
附錄本案論罪科刑法條：
中華民國刑法第185條之4
駕駛動力交通工具發生交通事故，致人傷害而逃逸者，處6月以
上5年以下有期徒刑；致人於死或重傷而逃逸者，處1年以上7年
以下有期徒刑。
犯前項之罪，駕駛人於發生交通事故致人死傷係無過失者，減輕
或免除其刑。